【裁判字號】    99,聲,17
【裁判日期】    990407
【裁判案由】    聲請法官迴避
【裁判全文】
臺灣彰化地方法院民事裁定  99年度聲字第17號
聲 請 人  丙○
          乙○○
上列聲請人與相對人甲○○等人間請求確認界址事件，聲請人聲
請法官迴避，本院裁定如下：
    主  文
聲請駁回。
    理  由
一、聲請意旨略以：聲請人與相對人甲○○等人間請求確認界址
    事件（本院96年度簡上字第11號，下稱系爭事件），由本院
    邱月嬌法官承辦，其有附件聲請狀所示具體事實，足認其執
    行職務有偏頗之虞，聲請人延至民國98年9月18日始知悉上
    情，爰依民事訴訟法第33條第1項第2款規定，聲請法官迴避
    等語。
二、按「法官有下列各款情形之一者，應自行迴避，不得執行職
    務：一法官或其配偶、前配偶或未婚配偶，為該訴訟事件當
    事人者。二法官為該訴訟事件當事人八親等內之血親或五親
    等內之姻親，或曾有此親屬關係者。三法官或其配偶、前配
    偶或未婚配偶，就該訴訟事件與當事人有共同權利人、共同
    義務人或償還義務人之關係者。四法官現為或曾為該訴訟事
    件當事人之法定代理人或家長、家屬者。五法官於該訴訟事
    件，現為或曾為當事人之訴訟代理人或輔佐人者。六法官於
    該訴訟事件，曾為證人或鑑定人者。七法官曾參與該訴訟事
    件之前審裁判或仲裁者。」、「遇有下列各款情形，當事人
    得聲請法官迴避：一法官有前條所定之情形而不自行迴避者
    。二法官有前條所定以外之情形，足認其執行職務有偏頗之
    虞者。」，民事訴訟法第32條、第33條第1項分別定有明文
    。次按民事訴訟法第33條第1項第2款規定法官有應自行迴避
    而不自行迴避以外之情形，足認其執行職務有偏頗之虞，據
    而聲請推事（法官）迴避者，應以推事（法官）對於訴訟標
    的有特別利害關係，或與當事人之一造有密切之交誼或嫌怨
    ，或基於其他情形客觀上足疑其為不公平之審判者為其原因
    事實，若僅憑當事人之主觀臆測，或不滿意推事（法官）進
    行訴訟遲緩，或認推事（法官）指揮訴訟欠當，則不得謂其
    有偏頗之虞（最高法院69年台抗字第457號判例要旨參照）
    。若僅於訴訟進行中有所指揮，分配當事人之舉證責任，致
    當事人之一造不利，在主觀上疑其不公，當不能遽以偏頗為
    理由，聲請法官迴避（最高法院76年台抗字第427號裁判要
    旨參照）。若僅係訴訟進行指揮不當，或於曉諭發問態度欠
    佳，或對案件審理有所遲緩，在當事人主觀上疑其有偏頗之
    虞者，自不得據為聲請迴避之原因（最高法院86年台抗字第
    265號裁判要旨參照）。基上，法官於審理時應如何向當事
    人發問或曉諭，令其為事實上及法律上陳述、聲明證據或為
    其他必要之聲明及陳述，均屬法官訴訟指揮權之範疇。當事
    人對法官之訴訟指揮技巧或方式不予認同，惟不得據以指摘
    法官有偏頗之情事。況且，聲請法官迴避之原因，依同法第
    34條第2項、第284條等規定，應自為聲請之日起，於3日內
    提出能即時調查之證據以釋明之。
三、聲請人主張承辦法官審理系爭事件，有迴避事由者，係以：
    (一)承辦法官於97年3月14開庭時，不問地政機關測量員依據
    何法律製作複丈成果圖？不問為何未匡正重測錯誤？不問為
    何依土地法複丈規定而得單一結果？不問為何抄襲與掩護違
    法重測結果？(二)承辦法官接辦系爭事件迄今僅開3次庭，顯
    然無心且不願審理。(三)聲請人於98年9月18日開庭時主張系
    爭事件屬重測糾紛，故應提示調查相關地籍調查表；惟承辦
    法官卻認屬於一般確認界址事件，與重測法律無關，故依勘
    測作業處理，亦不理會聲請人調查證據之聲請。(四)承辦法官
    於98年9月18日表示將囑託國土測繪中心勘測，若聲請人不
    願配合，就看著辦！(五)承辦法官於98年9月18日表示系爭事
    件與刑案未必有關，故無須等待刑案判決，卻急於囑託國土
    測繪中心勘測，有違土地法第46條之1至第46條之3執行要點
    規定。(六)聲請人與承辦法官於98年9月18日開庭時所生爭執
    ，部分錄音檔遭消音處理等，為其聲請法官迴避之主要依據
    。
四、惟查：聲請人所舉上揭第(一)、(二)、(三)、(四)、(五)項等事由，分
    屬法官行使訴訟指揮權之範疇，縱然屬實，僅係訴訟進行指
    揮不當，或於曉諭發問態度欠佳，或對案件審理有所遲緩，
    在聲請人主觀上疑其有偏頗之虞者，依上說明，均不得據為
    聲請迴避之原因，核與民事訴訟法第33條第1項第2款規定要
    件，亦有未合。此外，聲請人自聲請迄今逾3日未提出即時
    調查之證據以釋明之，是其主張，尚難採認。
五、次查：聲請人所舉上揭第(六)項關於部分法庭錄音檔遭消音處
    理乙節。經本院於99年3月30日訊問本院資訊室管理師施美
    娟，業據提出法庭錄音辦法共12條全文內容附卷存參，並陳
    稱如下：(一)（法庭數位錄音，在現場錄音後即時上傳到那個
    相關機關單位？）開庭時法庭內是由通譯執行數位錄音的程
    序，只要通譯隨時按「上傳」，數位錄音即可上傳到資訊室
    主機儲存。(二)已經錄好的數位錄音，是否可以在法庭內即時
    銷毀？）已經錄好的數位錄音，數位錄音系統並未提供法庭
    通譯刪除或銷毀的功能。(三)（法定銷毀的權責機關及作業程
    序？）依據法庭錄音辦法第8條：「於法庭錄音之錄音內容
    ，均應保存至裁判確定後3個月，始得除去其錄音。」規定
    ，故本院書記官在案件裁判確定3個月後，依上開規定要執
    行該案件數位錄音銷毀的程序，且研考科會每個月稽查書記
    官是否有依規定執行數位錄音的銷毀程序，但如未確定的案
    件則無法執行銷毀。也就是說法庭的數位錄音完成後，且該
    案件已裁判確定3個月後，書記官執行銷毀的程序是就該案
    件所有庭期的數位錄音資料全部銷毀，不可能只執行某一案
    件的一部分，或針對該案件其中某一庭期銷毀。(四)（資訊室
    在核發拷貝96年度簡上字第11號錄音光碟給聲請人時，有無
    發現銷磁或異狀？）資訊室管理師就本件在拷貝時並未發現
    數位錄音有任何異狀，且資訊室在拷貝錄音光碟時，只是將
    聲請人聲請案件的數位錄音進行拷貝，拷貝好的光碟再檢查
    是否可以正常播放，就交給承辦股的書記官通知聲請人來領
    取。(五)（邱月嬌法官承辦96年度簡上字第11號後，歷次開庭
    準備程序數位錄音檔，該承辦法官、書記官、通譯是否有請
    資訊室重新編輯過？）沒有。」等語。基此，足見聲請人指
    摘該法庭錄音檔部分遭消音處理云云，顯然出於聲請人主觀
    臆測，且自聲請迄今逾3日亦未提出即時調查之證據以釋明
    之，是其主張，亦難採認。
六、末查：聲請人另於聲請狀指摘系爭事件訟爭土地重測程序違
    法、系爭事件應否適用土地法第46條之1至第46條之3等規定
    、測量基準點與訟爭土地界址何在諸節，或非系爭事件訴訟
    標的之原因事實，或屬實體法律關係之爭執，核非本件聲請
    法官迴避程序所應審酌之事項，亦非法定聲請迴避事由，自
    無詳細論列之必要，併此敘明。
七、從而，聲請人聲請法官迴避，於法不合，應予駁回。
中    華    民    國    99    年     4    月     7    日
                             審判長法  官  康弼周
                                   法  官  簡璽容
                                   法  官  陳正禧
以上正本係照原本作成。
如對本裁定抗告，得於10日以適用法規顯有錯誤為由，逕向最高
法院提起抗告。
中    華    民    國    99    年     4    月     8    日
                                   書記官  莊素美

司法院資訊處製作；財團法人民間司法改革基金會備份。
